【裁判字號】    87,重訴,55
【裁判日期】    890321
【裁判案由】    侵權行為損害賠償
【裁判全文】
臺灣高等法院臺中分院民事判決  八十七年度重訴字第五十五號
      原      告  甲○○
      訴訟代理人  黃鍚卿      律師
      被      告  乙○○      .
      訴訟代理人  吳國聖      律師
      被      告  丙○○      .
右原告因被告乙○○等詐欺案件（本院八十七年上易字第八二一號）提起侵權行為損
害賠償附帶民事訴訟，經本院刑事庭移送前來，玆判決如左：
      主      文
原告之訴及假執行之聲請均駁回。
訴訟費用由原告負擔。
      事      實
甲、原告方面：
一、聲明：求為判決：
  （一）被告應連帶給付原告新台幣（以下同）七百八十八萬三千二百元及自民國（
        以下同）八十七年四月十日起，至清償日止，按年息百分之五計算之利息。
  （二）原告願供擔保，請准予宣告假執行。
二、陳述：
  （一）被告乙○○、丙○○共同意圖為自己不法之所有，於八十三年十二月十六日
        ，在被告丙○○經營之服飾店內，由被告乙○○簽發台中市第五信用合作社
        、票號00000000號、日期八十四年三月十五日、金額二百萬元支票
        一張，經由被告丙○○背書，交與原告，向原告調借現金四十三萬三千元，
        另借款一百五十一萬七千四百元，原告至台中市第三信用合作社領出該款，
        依被告丙○○之指定，將之電匯至其子徐崇斐設於台中市農會公館辦事處所
        設之000000000號帳戶內。又於八十四年一月二十日，在同一地點
        ，由被告乙○○簽發同一合作社票號00000000號、日期八十四年三
        月十五日、金額三百萬元之支票一張，經由被告丙○○背書，共同向原告調
        借二百九十三萬二千八百元，付款方式亦係以上述同一方法匯入丙○○指定
        之其子徐崇敏上開農會帳戶內。前開二張支票到期日係八十四年三月十五日
        ，該日發票人即被告乙○○存款不足，但原告已將支票提示，被告乙○○為
        免其有退票紀錄，損及信用，而商請原告存入與支票金額相同之現款，使支
        票得以支付，由原告至上述合作社領取票款後，再由被告乙○○另簽發支票
        交付與原告。又於八十四年八月三十日，再以相同方法，向原告借貸現款三
        百萬元，款項亦係匯入丙○○指定之其子徐崇斐在上開農會帳戶內。共向原
        告借得七百八十八萬三千二百元，其後支票未能兌現，則一再換發支票，其
        中所換簽發同分社八十四年十月十五日票號分別為0000000號、00
        00000號及0000000號，金額分別為二百萬元、三百萬元、三百
        萬元之支票，屆期均未能支付，再由被告乙○○簽發，經由被告丙○○背書
        之同分社票號一八六○○七號、面額八百萬元、日期僅記載十五日，未載發
        票年、月之支票一張交付原告，約定八十五年二月十五日清償，詎屆期提示
        ，因支票未記載發票年月，銀行拒絕託收，原告請求被告補填發票年月，以
        便提示，被告二人相互推諉，亦不清償借款，經原告委託律師於八十五年十
        一月十五日，寄發郵局存證信函，約被告二人於同年月二十日上午十時至台
        中市○○區○○路二段二五六號十樓之一償還借款，乙○○、丙○○分別於
        同年月十六日、同年月十五日收受該存證信函，竟置之不理，原告至此始知
        受騙。被告二人所涉詐欺罪，業經原審及鈞院刑事法院分別以八十六年自字
        第一二○號、八十七年上易字第八二一號，判處罪刑確定，被告共同以不法
        行為侵害原告之權利，使原告受損害，爰本於侵權行為損害賠償之法律關係
        ，於鈞院刑事案件審理中提起附帶民事訴訟，請求判命被告二人連帶賠償原
        告七百八十八萬三千二百元及自八十七年四月十日起，至清償日止，按年息
        百分之五計付利息，並宣告附條件假執行之判決。
  （二）被告持支票向原告借貸之款項數額共七百八十八萬三千二百元，其後支票未
        能兌現，原告委託律師於八十五年十一月十五日，寄發郵局存證信函，約被
        告二人於同年月二十日上午十時至台中市○○區○○路二段二五六號十樓之
        一洽談償還借款事宜，乙○○、丙○○分別於同年月十六日、同年月十五日
        收受該存證信函，竟置之不理，原告至此始知受騙。原告旋即於八十六年一
        月二十日，至原審法院對被告二人提起詐欺罪自訴，經原審以詐欺罪判處被
        告二人各有期徒刑八月，兩造上訴，原告於鈞院八十七年上易字第八二一號
        審理中之八十七年四月九日提起本件詐欺罪損害賠償附帶民事訴訟，自八十
        五年十一月二十日原告知悉有損害及賠償義務人時起算，算至八十七年四月
        九日原告提起損害賠償附帶民事訴訟之時為止，尚未滿二年，顯未逾民法第
        一百九十七條所定侵權行為損害賠償請求權二年之時效期間，被告辯稱原告
        之損害賠償請求權已罹於時效而消滅云云，並非有據。
三、證據：提出乙○○簽發之八百萬元支票影本、台中郵局二十五支局第八三二號存
    證信函影本各一張、存證信函回執影本二張為證。
乙、被告乙○○方面：
一、聲明：求為判決：
  （一）原告之訴及假執行之聲請駁回。
  （二）如受不利之判決，願供擔保，請准免予假執行。
二、陳述：
  （一）被告乙○○並未向原告調現，無詐欺情事：
        被告乙○○因向被告丙○○簽賭六合彩大家樂賭博，簽發支票交與被告丙○
        ○，作為給付賭資之用，被告丙○○收受支票後，未知會被告乙○○，逕自
        在支票上背書後，持向原告調借現金，被告乙○○並未持該票據向原告調現
        ，此由上述支票均由被告丙○○一一背書，即可獲證明。倘非被告丙○○持
        向原告調現，被告丙○○豈願在支票上背書而負票據責任？被告丙○○雖謂
        ：本件之票據係伊介紹被告乙○○向原告借款，由被告乙○○簽發該票據給
        原告，伊始終並無收取傭金，且一一背書等語。惟查茍非被告丙○○持票向
        原告調現而係被告乙○○向原告調現，則被告丙○○僅介紹被告乙○○向原
        告借款，在無收取傭金之情形下，竟願為被告乙○○所簽發之支票一一背書
        ，顯與一般社會經驗有違，足見被告丙○○所辯顯不足採。被告乙○○既未
        持該支票向原告調現，自亦無詐欺原告之情事，無需負詐欺損害賠償責任。
  （二）被告乙○○無須負損害賠償責任，已如前述。退步言之，縱認被告乙○○應
        負因詐欺所生之損害賠償責任，惟原告所主張之侵權行為損害賠償請求權已
        因罹於時效而消滅：按因侵權行為所生之損害賠償請求權，自請求權人知有
        損害及賠償義務人時起二年間不行使而消滅，民法第一百九十七條第一項定
        有明文。本件原告主張伊於八十五年二月十五日，持被告乙○○所簽發以台
        中市第五信用合作社為付款人、金額八百萬元、僅記載日期十五日，未記載
        年月之支票一張，交與銀錢業者代收提示，因日期記載不全，欠缺法定絕對
        必要記載事項而為銀錢業者拒絕收受，認被告有詐欺犯行，依其主張之原因
        事實，原告於八十五年二月十五日應已知悉被告詐欺侵害其權利受損害，侵
        權行為二年時效期間應自該日起算，而原告延至鈞院八十七年上易字第八二
        一號乙○○詐欺刑事案件審理中之八十七年四月九日始提起本件刑事附帶民
        事訴訟，請求被告賠償其損害，距其知有損害及賠償義務人之日期顯已逾二
        年之期間，其侵權行為損害賠償請求權應已罹於時效而消滅，其訴為無理由
        。
丙、被告丙○○部分：被告丙○○未於言詞辯論期日到場，據其於準備程序期日具狀
    所為聲明陳述如左：
一、聲明：求為判決：
  （一）原告之訴及假執行之聲請駁回。
  （二）如受不利之判決，願供擔保，請准免予假執行。
二、陳述：
  （一）被告丙○○僅係本件借款之介紹人，未取得借款款項，不負詐欺侵權行為損
        害賠償責任。
  （二）八十三年九月間，被告丙○○介紹被告乙○○向原告借款時，係稱：借款人
        乙○○之夫游錫喜、胞兄蔡志賢均從事建築業，為建築家族。所說之內容均
        係實情，並無虛偽施詐，此有蔡志賢所經營之主顧建設股份有限公司於八十
        三年六月十七日，將該公司在台中市○○區○○段三七七地號等土地所建房
        屋售與訴外人徐崇斐所簽訂之土地預定買賣契約書影本、代辦貸款委託書影
        本附卷可稽。
  （三）借款當時，被告乙○○確實擁有台中市○○區○○段一五八、一五九、一六
        ○、二一○、二一六、三五五、三七六地號等七筆土地，此等土地均未設定
        抵押，迄今仍屬被告乙○○所有，有土地登記簿謄本可證，被告乙○○既於
        借款當時有上述高價值之土地，顯見其有支付能力，既非無支付能力，當無
        詐借可言。
  （四）被告丙○○介紹被告乙○○向原告借款，原告收取八分利，被告丙○○並未
        從中抽取任何傭金，更於借款所交付之支票上背書，此為原告所自承，被告
        丙○○並無不法所得，自不負詐欺責任。
  （五）被告乙○○自借款之日起，以每一百萬元月息二萬四千元，繳至八十四年十
        月止，共繳付利息約九十八萬四千元，若被告乙○○有詐欺故意，當不會支
        付上述高額之貸款利息與原告。且被告乙○○曾於八十四年十二月間，主動
        表示願以其所有之二棟房屋抵償所欠原告之債務，為原告所拒絕，被告乙○
        ○不得已，允諾將其房地變賣出售還債，因土地適遇重劃，無法移轉所有權
        而作罷，由上情亦足證被告乙○○事後有償債之誠意，難認有詐欺情事。
  （六）兩造彼此認識多年，被告丙○○經營服飾店，原告經常至服飾店，知悉被告
        乙○○有簽賭六合彩之事，此據證人林素霞、王玉香於鈞院八十七年上易字
        第八二一號詐欺案件中證述屬實，原告主張伊不知被告乙○○曾簽賭六合彩
        云云，並非真實。
  （七）系爭支票日期均在八十三、八十四年間，但原告遲至八十七年四月九日始提
        起本件附帶民事訴訟，顯已逾票據法第二十二條第二項後段所定四個月時效
        期間，原告請求被告連帶清償票款，為無理由。
三、證據：被告丙○○提出土地預定買賣契約書影本、代辦貸款委託書影本各一張、
    乙○○名義之土地登記簿謄本七張為證。
丁、本院依職權調閱原審八十七年自字第一二○號、本院八十七年上易字第八二一號
    乙○○等詐欺刑事案件卷宗。
      理      由
一、被告丙○○經合法通知，無正當理由而不到場，核無民事訴訟法第三百八十六條
    各款所列之情形，爰依原告之聲請，由其一造辯論而為判決。
二、原告主張被告二人共同向伊借貸七百八十八萬三千二百元，被告未依約於八十五
    年二月十一日清償，原告委託律師於八十五年十一月十五日，寄發郵局存證信函
    ，約被告二人於同年月二十日上午十時至台中市○○區○○路二段二五六號十樓
    之一洽談償還借款事宜，乙○○、丙○○分別於同年月十六日、同年月十五日收
    受該存證信函，竟置之不理，原告旋即於八十五年十二月十二日，擬具刑事告訴
    狀，對被告二人提起詐欺罪告訴（見台灣台中地方法院八十五年偵字第二三九二
    二號詐欺案卷第四、五頁），足見原告於八十五年十二月十二日擬具告訴狀時，
    已知悉其受損害及賠償義務人，關於侵權行為損害賠償請求權之時效期間應自該
    日起算，算至原告八十七年四月九日提起附帶民事訴訟止（見本院八十七年附民
    字第一四一號卷第一、二頁），尚未逾兩年之消滅時效期間，被告乙○○辯稱原
    告之損害賠償請求權時效已罹於時效而消滅云云，尚非可採。
三、原告主張：被告乙○○、丙○○共同意圖為自己不法之所有，於八十三年十二月
    十六日，在被告丙○○經營之服飾店內，由被告乙○○簽發台中市第五信用合作
    社、票號00000000號、日期八十四年三月十五日、金額二百萬元支票一
    張，經由被告丙○○背書，交與原告，共同向原告調借現金四十三萬三千元，另
    借款一百五十一萬七千四百元，原告至台中市第三信用合作社領出該款，依被告
    丙○○之指定，將該筆款項電匯至其子徐崇斐設於台中市農會公館辦事處所設之
    000000000號帳戶內。又於八十四年一月二十日，在同一地點，由被告
    乙○○簽發同一合作社票號00000000號、日期八十四年三月十五日、金
    額三百萬元之支票一張，經由被告丙○○背書，共同向原告調借二百九十三萬二
    千八百元，付款方式亦係以上述同一方法匯入丙○○指定之其子徐崇敏上開農會
    帳戶內。前開二張支票到期日係八十四年三月十五日，該日發票人即被告乙○○
    存款不足，但原告已將支票提示，被告乙○○為免其有退票紀錄，損及信用，而
    商請原告存入與支票金額相同之現款，使支票得以支付，由原告至上述合作社領
    取票款後，再由被告乙○○另簽發支票交付與原告。又於八十四年八月三十日，
    再以相同方法，共同向原告借貸現款三百萬元，款項亦係匯入丙○○指定之其子
    徐崇斐在上開農會帳戶內。被告二人共向原告詐借七百八十八萬三千二百元，其
    後支票未能兌現，則一再換發支票，其中所換簽發同分社八十四年十月十五日票
    號分別為0000000號、0000000號及0000000號，金額分別
    為二百萬元、三百萬元、三百萬元之支票，屆期均未能支付，再由被告乙○○簽
    發，經由被告丙○○背書之同分社票號一八六○○七號、面額八百萬元、日期僅
    記載十五日，未載發票年、月之支票一張交付原告，約定八十五年二月十五日清
    償，詎屆期提示，因支票未記載發票年月，銀行拒絕託收，原告請求被告補填發
    票年月，以便提示，被告二人相互推諉，亦不清償借款，經原告委託律師於八十
    五年十一月十五日，寄發郵局存證信函，約被告二人於同年月二十日上午十時至
    台中市○○區○○路二段二五六號十樓之一償還借款，乙○○、丙○○分別於同
    年月十六日、同年月十五日收受該存證信函，竟置之不理，原告至八十五年十一
    月十五日始知受騙。被告二人所涉詐欺罪，業經原審及鈞院刑事法院分別以八十
    六年自字第一二○號、八十七年上易字第八二一號，判處罪刑確定，被告共同詐
    欺行為侵害原告之權利，使原告受損害，爰本於侵權行為損害賠償之法律關係，
    於鈞院上述刑事案件審理中提起附帶民事訴訟，求為判命被告二人連帶給付原告
    七百八十八萬三千二百元及自八十七年四月十日起，至清償日止，按年息百分之
    五計付利息，並宣告附條件假執行之判決。
四、
  （一）被告蔡麗美辯以：伊並未持支票向原告借款，系爭款項係被告丙○○持伊所
        簽發之支票，經由被告丙○○背書後，由被告丙○○直接向原告調借現款，
        並非被告乙○○向原告所調借，被告蔡麗美並未對原告詐借系爭款項，無詐
        欺情事，自不必負詐欺侵權行為損害賠償責任。
  （二）被告丙○○則以：伊並非系爭款項之借款人，僅係本件借款之介紹人，未取
        得借款款項，不負詐欺侵權行為損害賠償責任。且當時向原告所表示之借款
        人乙○○之夫游錫喜、胞兄蔡志賢均從事建築業，為建築家族。所說之內容
        均係實情，並無虛偽施詐，借款當時，被告乙○○確實擁有台中市○○區○
        ○段一五八、一五九、一六○、二一○、二一六、三五五、三七六地號等七
        筆土地，非無資力，被告乙○○自借款之日起，以每一百萬元月息二萬四千
        元，繳至八十四年十月止，共繳付利息約九十八萬四千元，若被告乙○○有
        詐欺故意，當不會支付上述高額之貸款利息與原告。且被告乙○○曾於八十
        四年十二月間，主動表示願以其所有之二棟房屋抵償所欠原告之債務，有償
        債之誠意，難認有詐欺故意等語，資為抗辯。
五、原告主張：伊因受被告之詐詞借款，收受被告簽發及背書之支票，乃於八十三年
    十二月十六日，自台中市第三信用合作社其所開設之帳戶內領出一百五十一萬七
    千四百元，電匯至被告丙○○之子徐崇斐在台中市農會公館辦事處所開設之00
    0000000之一號帳戶內。又於八十四年一月二十日，自台中市第三信用合
    作社其所開設之帳戶內提領二百九十三萬二千八百元，匯入被告丙○○之子徐崇
    敏在上開農會開設之000000000之六號帳戶內。八十四年八月三十日，
    再自同一合作社帳戶內，電匯三百萬元至被告丙○○之子徐崇斐在上開農會帳戶
    內。其後被告乙○○簽發，經由被告丙○○背書之台中市第五信用合作社台中路
    分社票號0000000號、面額八百萬元、日期僅記載十五日，未載發票年、
    月之支票一張交付原告，因支票未記載發票年月，銀行拒絕託收，原告委託律師
    於八十五年十一月十五日，寄發郵局存證信函，約被告二人於同年月二十日上午
    十時至台中市○○區○○路二段二五六號十樓之一償還借款，乙○○、丙○○分
    別於同年月十六日、同年月十五日收受該存證信函等情，固據原告提出台中市第
    三信用合作社匯款申請書影本三張、支票、存證信函影本各一張、存證信函回執
    影本二張附卷為證，並經證人江茂嘉於本院證述屬實（見原審八十六年自字第一
    二○號乙○○等詐欺案件卷第三至十頁、本院八十七年重訴字第五五號卷第一二
    七、一三六、二○○頁）。惟被告乙○○、丙○○均否認詐欺，被告蔡麗美並辯
    以：伊並未向原告借貸系爭款項，系爭款項係被告丙○○持伊所簽發之支票，直
    接向原告所調借，伊未向原告詐借款項，自不必負詐欺侵權行為損害賠償責任等
    語。被告丙○○亦辯以：系爭款項非伊所借，伊僅介紹被告乙○○向原告借貸系
    爭款項，當時係對原告表示：借款人乙○○之夫游錫喜、胞兄蔡志賢均從事建築
    業，為建築家族，需資金週轉而向原告借貸。所說之內容均係實情，並無虛偽施
    詐，借款當時，被告乙○○確實擁有台中市○○區○○段一五八、一五九、一六
    ○、二一○、二一六、三五五、三七六地號等七筆土地，非無資力，被告乙○○
    自借款之日起，以每一百萬元月息二萬四千元，繳至八十四年十月止，共繳付利
    息約九十八萬四千元，若被告乙○○有詐欺故意，當不會支付上述高額之貸款利
    息與原告。且被告乙○○曾於八十四年十二月間，主動表示願以其所有之二棟房
    屋抵償所欠原告之債務，有償債之誠意，難認有詐欺故意等語。
六、本院查：
  （一）按刑法第三百三十九條第一項詐欺罪之成立，以意圖為自己或第三人不法所
        有，以詐術使人將本人或第三人之物交付為要件。所謂以詐術使人交付，必
        須被詐欺人因其詐術而陷於錯誤，若其所用方法，不能認為詐術，亦不致使
        人陷於錯誤，即不構成該罪（最高法院四十六年台上字第二六○號判例參照
        ）。
  （二）原告自承：
    Ａ、被告丙○○曾於八十三年九月十六日，在台中市第五市場其所經營之服飾店
        內，以被告乙○○所簽發之台中市第五信用合作社第一一三九六六號，日期
        八十三年十月二十六日、金額一百七十萬元之支票一張，向伊調借同額現金
        ，利息八分利，借錢時預扣，該筆借款有如期在八十三年十月二十六日清償
        。
    Ｂ、被告丙○○又於八十三年九月二十六日，在同一地點，持不詳姓名者所簽之
        客票，向伊調借現金一百萬元，該筆借款亦有如期在八十三年十月二十四日
        清償。
    Ｃ、八十三年十月二十七日，被告丙○○介紹被告乙○○與原告認識，表示乙○
        ○夫妻以建屋為業，因所建房屋銷售率不佳，須資金週轉，而以被告乙○○
        所簽發之台中市第五信用合作社、日期八十四年一月十六日、號碼0000
        000號、金額二百萬元之支票一張，向原告調借同額現金，該筆借款有如
        期清償。
    Ｄ、被告乙○○又於八十三年十一月十四日，簽發同一合作社，日期八十四年一
        月十六日、金額二百萬元、號碼0000000號之支票一張，向原告調借
        現款一百九十四萬七千二百元，該筆借款有如期在八十四年一月十六日清償
        。
    Ｅ、被告丙○○又於八十三年十二月九日，向原告借貸六十八萬七千四百元及二
        十八萬元，該款有如期在八十四年一月十六日清償等情，業據原告於本院審
        理中陳明，有筆錄在卷可稽（見本院卷第二三三、二三四頁），而原告所製
        作之兩造間借貸往來明細表亦記載明確（見本院調閱之原審八十六年自字第
        一二○號被告詐欺刑事卷第一三五頁）。顯可見原告於系爭款項借貸前數月
        ，即已與被告丙○○、乙○○有多次金錢往來，金額且高達七百餘萬元，並
        均有如期清償。
  （三）系爭借款如原告所述為：
    １、八十三年十二月十六日四十三萬三千元、一百五十一萬七千四百元，合計一
        百九十五萬零四百元，由被告乙○○簽發付款人為台中市第五信用合作社，
        號碼00000000號、面額二百萬元，八十四年三月十五日、並由被告
        丙○○背書之支票一張，交付原告，用作屆期提示清償（差額乃原告於借款
        時先扣除利息）。
    ２、八十四年一月二十日，二百九十三萬二千八百元，由被告乙○○簽發同上付
        款人第00000000號，八十四年三月十五日期，面額三百萬元，經被
        告丙○○背書支票交付原告供屆期提示清償（差額六萬七千二百元為原告先
        扣除之利息）。
    ３、八十四年八月三十日，三百萬元。
    ４、以上三筆共計七百八十八萬三千二百元。
  （四）依上（二）、（三）所載，互為對照，可見原告於出借前列（三）之１之款
        項時，尚有前二項所述之Ｄ、Ｅ二筆借款未償，而原告又自承：被告丙○○
        、乙○○二人係以：乙○○夫妻以建屋為業，因所建房屋銷售率不佳，須資
        金週轉，而向原告借錢等語（見本院卷第二三三頁）。查被告乙○○之夫游
        錫喜係主顧建設股份有限公司董事長，該公司確曾於八十三年間，在台中市
        北屯區○○段三七七地號等土地上建築房屋出售，同年六月十七日，將其中
        ０棟八樓房屋售與訴外人徐崇斐，此有被告丙○○所提之土地預定買賣契約
        書影本、代辦貸款委託書影本附卷（見本院卷第四十七至五十三頁）可稽。
  （五）系爭三筆借款之借貸時間分別為：八十三年十二月十六日、八十四年一月二
        十日、八十四年八月三十日（見上述借貸往來明細表），而借款當時，被告
        乙○○確實擁有台中市○○區○○段一五八、一五九、一六○、二一○、二
        一六、三五五、三七六地號等七筆土地所有權，此有土地登記簿謄本附卷可
        據（見本院卷第五十四至六十頁），借款當時，被告乙○○既有上述七筆土
        地，顯見其非無支付能力。原告對於被告所辯：系爭借款之利息為每一百萬
        元月息二萬四千元，截至八十四年十月止，被告共繳付利息約九十八萬四千
        元一節並不爭執。原告另自承：被告乙○○未於約定之時間即八十五年二月
        十一日償還借款後，曾於八十四年十二月間，主動對原告表示願以其所有之
        兩棟房屋抵償所欠原告之債務，原告不願接受等語（見本院卷第二三五頁）
        。而原告迄未舉證證明被告向原告借貸系爭款項時已無支付能力，且被告向
        原告借貸系爭款項時並未對原告施用任何詐術之情，業如前述，事後被告乙
        ○○又曾表示願以其房屋抵償所欠原告之債務，有償還債務之誠意，依首開
        說明，更難謂被告係向原告詐借系爭款項使原告受損害。
  （六）本院刑事庭八十七年上易字第八二一號乙○○詐欺案件，雖認定被告乙○○
        、丙○○二人均有對原告詐借系爭款項，而以詐欺罪判處罪刑確定（見調閱
        之刑事卷），惟按刑事附帶民事訴訟移送民庭後，即為獨立民事訴訟，民事
        庭自得獨立調查事實，不受刑事判決所認定事實之拘束（最高法院四十八年
        台上字第七一三號判例參照）。本件原告係於刑事案件中提起侵權行為損害
        賠償附帶民事訴訟，經本庭調查結果，被告二人並未向原告詐借系爭款項，
        已如前述（見本判決理由五之１至３所述），本院自得以調查證據所得之結
        果，為與刑事法院不同之認定，併予鈙明。
七、兩造間早已有金錢往來，而被告於向原告借貸系爭款項後，又就先前已借之二筆
    款項予以如期清償，並於系爭借款到期後，經徵得原告同意，予以換票，且願將
    其所有之房屋給付原告，用以抵償，但不為原告所接受，而當被告向原告商借系
    爭款項時又未對原告為任何詐欺不實之言詞，當時被告又具有支付能力，均已詳
    如前述，揆之首開六之（一）之說明，顯見被告並未以詐借款項之不法行為使原
    告之權利受損害，要不得僅以系爭借款迄未償還而率認被告詐欺，從而原告本於
    侵權行為損害賠償法律關係，在上開被告詐欺案件審理中提起附帶民事訴訟，請
    求被告連帶賠償上述金額及自八十七年四月十日起，至清償日止，按年息百分之
    五計算之利息，即屬無據，其訴為無理由，應予駁回。原告之訴既經駁回，則其
    假執行之聲請亦失所附麗，應併予駁回。
八、據上論結：本件原告之訴為無理由，依民事訴訟法第四百六十三條、第七十八條
    、第三百八十五條第一項前段，判決如主文。
中      華      民      國    八十九    年      三      月    二十一    日
~B1民事第一庭審判長法  官  楚汝聰
~B2                法  官  黃宗正
~B3                法  官  邱森樟
右為正本係照原本作成。
如對本判決上訴，須於判決送達後二十日內向本院提出上訴狀，未表明上訴理由者，
應於上訴後二十日內向本院提出上訴理由書（須按他造人數附具繕本），並繳納送達
用雙掛號郵票拾份（每份拾肆元）。
~B                書記官  盧東煥
中      華      民      國    八十九    年      三      月    二十三    日
                                                                        Ｃ


司法院資訊處製作；財團法人民間司法改革基金會備份。
